臺灣嘉義地方法院刑事判決　　　　　　　 94年度簡上字第4號
上　訴　人　臺灣嘉義地方法院檢察署檢察官
被　　　告　己○○
上列上訴人因被告違反洗錢防制法等案件，不服本院嘉義簡易庭
中華民國93年11月22日93年度嘉簡字第958號第一審判決（聲請
簡易判決處刑案號：臺灣嘉義地方法院檢察署93年度偵字第607
、2803號），提起上訴及併案審理（93年度偵字第6858號），本
院管轄之第二審合議庭判決如下：
    主  文
原判決撤銷。
己○○幫助共同意圖為自己不法之所有，以詐術使人將本人之物
交付為常業，處有期徒刑壹年，緩刑年。所得財物新臺幣貳仟
元沒收之，如全部或一部不能沒收時，以其財產抵償之。
    事  實
一、緣陳志豪基於幫助他人常業詐欺、洗錢之概括犯意及幫助他
    人恐嚇取財之犯意，自民國92年8月間起，以月薪新臺幣（
    下同）40,000至60,000元不等之代價，受僱於真實姓名不詳
    、綽號「阿德」之成年男子，從事收購帳戶工作，其再以月
    薪10,000至30,000元不等之代價，僱用具有犯意聯絡之戊○○、甲○○（均另案審理）為其收購帳戶。而己○○可預見
    提供自己之金融帳戶及存摺予不相識之人使用，足以幫助犯
    罪集團犯罪，使被害人將款項匯入自己提供之帳戶後，旋遭
    提領一空，致使被害人及警方追查無門，進而掩飾該等犯罪
    集團因重大犯罪所得之財物，其為清償債務，竟基於幫助恐
    嚇取財、常業詐欺取財及掩飾他人因重大犯罪所得財物之洗
    錢不確定故意，於93年8月間，與甲○○一同前往嘉義市○
    區○○路198號大眾銀行嘉義分行開設帳號000000000000號
    帳戶，並申請網路銀行服務後，由甲○○帶同其前往同市○○路「太子行宮」前，將上開帳戶、提款卡、印章及網路銀
    行密碼，連同其所有富邦商業銀行嘉義分行帳號0000000000
    00000號存簿、提款卡；彰化銀行嘉義分行帳號00000000000
    000號存簿及提款卡等帳戶資料，以共計2,000元代價出售予
    戊○○，用以清償債務，戊○○乃將前揭存摺、提款卡、印
    章、密碼等交予陳志豪，陳志豪復將之交予「阿德」，藉以
    充作轉向他人恐嚇取財、常業詐欺及掩飾恐嚇、詐欺所得之
    工具。而以此方式幫助犯罪集團為附表編號一所示之恐嚇取
    財行為，及附表編號二、三、四所示之常業詐欺行為。
二、案經嘉義市警察局第一分局報告及丙○○訴由嘉義市警察局
    移送臺灣嘉義地方法院檢察處檢察官偵查後聲請簡易判決處
    刑及併案審理。
    理  由
一、訊據被告己○○固坦承有申辦大眾銀行嘉義分行帳戶，並同
    前揭富邦商業銀行嘉義分行及彰化銀行嘉義分行帳戶之存摺
    、提款卡、印章及密碼等交予戊○○，並收受2,000元等事
    實，惟矢口否認有何幫助恐嚇取財或常業詐欺犯行，辯稱：
    係因積欠地下錢莊債款遭扣證件才交付前揭帳戶及資料，後
    來將錢交給地下錢莊證件也沒拿回來，伊不得已交付帳戶，
    不知帳戶遭人非法使用云云。惟查：
  (一)戊○○及甲○○均係受僱於陳志豪，而於93年8月間被告與
    甲○○聯繫並辦妥大眾銀行嘉義分行帳戶後，交付前揭帳戶
    存摺、提款卡、印章、密碼予戊○○，賣得2,000元，戊○○將前揭帳戶資料交予陳志豪，再轉交其雇主「阿德」等情
    ，除被告自承出賣前揭帳戶外，並經證人戊○○及甲○○到
    庭證述屬實，核與陳志豪警詢陳述情節互核相符。又附表所
    示被害人等因犯罪集團之恐嚇取財及常業詐欺犯行，分別將
    款項匯入被告前揭帳戶之事實，亦經被害人乙○○、丙○○
    、丁○○、鍾宏林及陳永松等人於警詢時指述明確，並有乙○○之被害報告單、彰化銀行匯款回條聯、彰化銀行業務往
    來申請書、印鑑卡暨客戶資料卡、存摺類存款未登摺明細表
    、萬通商業銀行及臺北縣淡水信用合作社交易明細、富邦商
    業銀行客戶存提記錄單、陳永松受理刑事案件報案三聯單、
    受理各類案件紀錄表、中國國際商業銀行交易明細表、大眾
    銀行自動櫃員機金資中心代收付款表、大眾銀行（92）大眾
    嘉義字第第305號函附被告帳戶基本資料及交易明細等各1份
    在卷可稽，足認被告確以2,000元代價出賣前揭帳戶資料予
    戊○○及甲○○等人，前揭帳戶均遭犯罪集團用以充作轉向
    他人恐嚇取財、常業詐欺及掩飾恐嚇、詐欺所得之工具無疑
    。
  (二)被告雖以前揭情詞置辯，然按行為人對於構成犯罪之事實，
    預見其發生而其發生並不違背其本意者，以故意論，刑法第
    13條第2項定有明文。而衡諸一般常情，任何人均可辦理金
    融存摺帳戶使用，實無需收買他人存摺使用，且金融存摺事
    關個人財產權益保障，專屬性高，一般人均有妥為保管以防
    止被他人任意使用或利用為財產相關犯罪工具之認知；而有
    犯罪意圖者，無正當理由收買他人帳戶使用，客觀上可預見
    其目的，係供為隱瞞某筆資金存領之流程，避免行為人身分
    曝光之用意。本案依被告於審理時尚稱不知購買帳戶人之姓
    名，參諸證人戊○○、甲○○所述雙方僅見過一、二次等情
    以觀，被告對渠等確實身分、背景均不清楚之情況下，即將
    前揭存摺、提款卡及印章等帳戶資料出賣，以被告成人之智
    識程度，自可預見提供存摺及提款卡將幫助他人實施恐嚇取
    財、常業詐欺犯罪及作為掩飾犯罪所得之用，被告所為顯具
    縱有人以其金融帳戶實施恐嚇取財、常業詐欺犯罪亦不違背
    其本意之幫助意思，以及掩飾他人犯罪所得之不確定故意自
    明，且戊○○及甲○○等人僅收購帳戶，與被告所述積欠款
    項之地下錢莊不同人等情，除被告於本院審理時自承外，亦
    經證人戊○○、甲○○於本院審理時證述明確，被告前揭所
    辯不得已交付帳戶資料、不知遭非法使用云云，均事後推諉
    卸責之詞，所辯償還債款亦僅為出賣帳戶之動機，均無礙本
    案犯行之認定。
  (三)聲請簡易判決處刑意旨及原審均以被告於警詢時自白認被告
    前揭富邦富邦商業銀行嘉義分行及彰化銀行嘉義分行帳戶係
    於93年8月28日交付甲○○，然被告僅於93年8月間確定有1
    次交付前揭帳戶交易2,000元成功等情，經證人甲○○到庭
    證稱僅93年8月初在太子行宮那次跟被告收購帳戶，係等被
    告辦妥大眾銀行帳戶後，與戊○○聯繫見面，見戊○○以2,
    000元代價向被告收購3、4本帳戶等語；證人戊○○於本院
    審理時亦證稱：印象中僅有1次經甲○○聯繫後，相約在太
    子行宮見面，僅該次收到存摺有給過錢等語，而被告於本院
    審理時對2人證述情節亦無異議，並陳稱：是甲○○帶伊去
    ，伊交給戊○○他們前揭3本存摺資料，因功能不齊全只拿
    到2,000元等語，則以本案發生已有一段時日，再參諸前揭
    大眾及彰化銀行開戶資料顯示開戶時間分別為92年8月6日、
    7日，被告與2證人對交付帳戶確切日期所述不一，然核諸渠
    等前揭所陳及證述情節，被告前揭3份銀行存摺資料，係於
    93年8月間1次交付乙節，應堪認定，併此敘明。
  (四)綜上，被告所辯均無足採，本案事證明確，被告前揭幫助恐
    嚇取財及幫助常業詐欺等犯行，堪以認定。
二、按前揭姓名不詳、綽號「阿德」之成年男子組成之犯罪集團
    ，基於為自己不法所有之犯意，以竊車勒贖恐嚇取財方式，
    使被害人乙○○交付財物，並以佯稱中獎需先匯入相關費用
    之詐財方式，使被害人黃寶珠、丁○○、鐘宏林等人陷於錯
    誤，而將本人財物交付，渠等所為係犯刑法第346條第1項之
    恐嚇取財罪及同法第340條之常業詐欺取財罪。綽號「阿德
    」之成年男子與集團成員間就附表犯行間，顯有共同之犯意
    聯絡及行為分擔，應為共同正犯。而被告己○○既預見提供
    戊○○等人上開帳戶、提款卡及印章等資料，可能供為恐嚇
    取財、常業詐欺犯罪之被害人匯款，並作為掩飾犯罪所得款
    項之用，嗣犯罪集團利用該帳戶，實施恐嚇取財及常業詐欺
    等犯罪，藉該等帳戶掩飾犯罪所得款項，又不違其本意，是
    核被告所為，係犯刑法第30條第1項、第346條第1項之幫助
    恐嚇取財罪、第30條第1項、第340條之幫助常業詐欺取財罪
    及洗錢防制法第2條第2款掩飾他人因重大犯罪所得財物之洗
    錢罪，應依同法第9條第2項之規定處罰。按洗錢防制法就掩
    飾他人因重大犯罪所得財物或財產上利益之行為加以處罰，
    在立法技術上係屬於幫助犯之獨立處罰類型，此觀洗錢防制
    法第2條分款規範即明，自應論以該罪之正犯，聲請意旨認
    被告提供帳戶之行為涉犯刑法第30條第1項、洗錢防制法第9
    條第1項之幫助洗錢罪嫌，尚有未洽，應予變更適用法條。
    再按刑法第28條之共同正犯，係指2人以上共同實施犯罪行
    為者而言。幫助他人犯罪並非實施正犯，在事實上雖有2人
    以上共同幫助，要亦各負幫助責任，無該條之適用，最高法
    院57年度臺上字第3921號裁判要旨可資參照。本案被告與戊○○、甲○○等人，雖均有幫助他人恐嚇取財及詐欺犯行，
    然依前揭說明所示，應各負幫助責任，並無刑法第28條適用
    ，聲請意旨認被告與甲○○就幫助恐嚇取財及詐欺等犯行應
    論以共同正犯，亦有未洽。又被告1次交付3銀行帳戶之存簿
    、提款卡等物予戊○○等人所為，同時觸犯構成要件不同之
    上開3罪名，為想像競合犯，應從一重之幫助常業詐欺取財
    罪處斷。被告幫助常業詐欺取財行為係從犯，應依刑法第30
    條第2項規定減輕其刑。按檢察官就犯罪事實一部起訴者，
    其效力及於全部，刑事訴訟法第267條定有明文，聲請意旨
    雖僅就附表編號一至三部分犯行聲請簡易判決處刑，然上訴
    請求併辦編號四部分犯行，被告既係1次出賣所為，與前開
    經判決有罪部分，屬事實上一罪，依前開法條規定，本院自
    得併予審理裁判。聲請意旨認被告併案附表編號四部分犯行
    與原審判決附表編號二、三部分係連續犯裁判上一罪關係，
    以及被告所為幫助常業詐欺取財罪及幫助洗錢罪，與幫助恐
    嚇取財罪間，應分論併罰，均有未洽，併此敘明。原審對被
    告依法論罪科刑，固非無見，然原審就被告與甲○○論以幫
    助之共同正犯、判決書未見於判決事實理由欄所引附件內容
    、贅引刑法第41條第1項前段、罰金罰鍰提高標準條例第2項
    、漏引刑法第74條第1款，均有未洽，且原審不及審酌檢察
    官併案附表編號四之犯行，檢察官上訴意旨指摘及此，亦有
    理由，原審判決既有上開可議之處，自應由本院將原判決撤
    銷改判。爰審酌被告素行尚佳，有臺灣高等法院被告全國前
    案紀錄表附卷可按，為償債將帳戶提供予他人非法使用，非
    惟幫助犯罪集團遂行犯罪目的，同時使詐欺者得以隱匿其真
    實身分致追訴困難，助長犯罪猖獗，破壞社會秩序甚鉅，兼
    衡被告幫助他人詐欺涉案程度，及犯罪後坦承出賣帳戶犯行
    ，態度良好等諸般情狀，量處如主文所示之刑，以示懲儆。
    末查被告前未曾受有期徒刑以上刑之宣告，有上開前案紀錄
    表在卷可稽，其因一時失慮，致觸犯刑典，經此偵審程序及
    刑之宣告，當知警惕，信無再犯之虞，本院認被告所宣告之
    刑，以暫不執行為適當，併予宣告緩刑3年，以啟自新。被
    告因犯洗錢罪所得現金2,000元，應依洗錢防制法第12條第1
    項規定宣告沒收，如全部或一部不能沒收時，以其財產抵償
    之。
據上論斷，應依刑事訴訟法第455條之1第3項及第1項、第369條
第1項前段、第364條、第299條第1項前段，第300條，洗錢防制
法第9條第2項、第2條第2款、第12條第1項，刑法第11條前段、
第28條、第346條第1項、第340條、第30條、第55條、第74條第1
款，罰金罰鍰提高標準條例第1條前段，判決如主文。
本案經檢察官廖素琪到庭執行職務。
中　　華　　民　　國　　94　　年　　3 　　月　　4 　　日
                  刑事第三庭   審判長法  官   沈  福  財
                                      法  官  卓  春  慧
                                      法  官  陳  端  宜
上列正本證明與原本無異。
本件不得上訴。
中　　華　　民　　國　　94　　年　　3 　　月　　4 　　日
                                      書記官  李  佳  惠
附錄論罪科刑法條：
刑法第339條第1項：
意圖為自己或第三人不法之所有，以詐術使人將本人或第三人之
物交付者，處五年以下有期徒刑、拘役或科或併科一千元以下罰
金。
刑法第340條：
以犯第三百三十九條之罪為常業者，處一年以上七年以下有期徒
刑，得併科五萬元以下罰金。
刑法第346條第1項：
意圖為自己或第三人不法之所有，以恐嚇使人將本人或第三人之
物交付者，處六月以上五年以下有期徒刑，得併科一千元以下罰
金。
洗錢防制法第2條：
本法所稱洗錢，係指下列行為：
一  掩飾或隱匿因自己重大犯罪所得財物或財產上利益者。
二  掩飾、收受、搬運、寄藏、故買或牙保他人因重大犯罪所得
    財物或財產上利益者。
洗錢防制法第9條第2項：
犯第二條第二款之罪者，處七年以下有期徒刑，得併科新臺幣五
百萬元以下罰金。
附表
┌──┬────────────┬────────────────────┐
│編號│犯罪集團犯罪時間　　　　│犯罪方法　　　　　　  　　　　　　　　　│
├──┼────────────┼────────────────────┤
│一　│92年9月6日　　　　      │犯罪集團先行竊取乙○○所有車牌號碼Ｓ6─ │
│　　│　　　　　　　　　　　　│0623號自小客車後，再撥打電話向乙○○恐嚇│
│　　│　　　　　　　　　　　　│勒贖4萬元，乙○○遂於92年9月8日上午10時 │
│　　│　　　　　　　　　　　　│35分在嘉義市○○路290號匯款4萬元進入彰化│
│　　│　　　　　　　　　　　　│銀行嘉義分行己○○之帳戶內。            │
├──┼────────────┼────────────────────┤
│二　│92年9月16日　　　       │犯罪集團中某成員發簡訊給丙○○，向其詐稱│
│　　│　　　　　　　　　　　　│中獎，丙○○回電後，該詐欺集團自稱劉主任│
│　　│　　　　　　　　　　　　│者即要求丙○○持金融卡前往提款機操作，致│
│　　│　　　　　　　　　　　　│使丙○○陷於錯誤，而匯款2次、共計199996 │
│　　│　　　　　　　　　　　　│元進入己○○在富邦銀行嘉義分行之帳戶內。│
├──┼────────────┼────────────────────┤
│三　│92年9月17日　　　       │犯罪集團某成員發簡訊給丁○○，向其詐稱中│
│　　│　　　　　　　　　　　  │獎，必須使用轉帳方式領取獎金，而要求楊珍│
│　　│　　　　　　　　　　　　│甄持提款卡前往提款機操作，致丁○○限於錯│
│　　│　　　　　　　　　　　　│誤，而依指示操作提款機，匯出14898元進入 │
│　　│　　　　　　　　　　　　│富邦銀行嘉義分行己○○之帳戶內。        │
├──┼────────────┼────────────────────┤
│四　│92年9月11日　　　       │犯罪集團中某成員先以發簡訊通知，翌日再以│
│　　│　　　　　　　　　　　　│行動電話聯絡鐘宏林，向其詐稱中獎，必須持│
│　　│　　　　　　　　　　　　│提款卡前往自動櫃員機操作轉帳，致鐘宏林陷│
│　　│　　　　　　　　　　　　│於錯誤，分別持自己所有之萬泰銀行土城分行│
│　　│                        │提款卡、新莊市提款卡，及向友人陳永松洽借│
│　　│                        │之新莊市五工郵局提款卡，於92年9月12日37 │
│　　│                        │分許，依指示操作匯款，以陳永松前揭提款卡│
│　　│                        │匯出56412元至大眾銀行嘉義分行己○○之帳 │
│　　│                        │戶內。                                  │
└──┴────────────┴────────────────────┘
